【裁判字號】    89,訴,60
【裁判日期】    890523
【裁判案由】    毒品危害防制條例
【裁判全文】
台灣台中地方法院刑事判決                            八十九年度訴字第六號
    公  訴  人  臺灣臺中地方法院檢察署檢察官
    被      告  丙○○
    指定辯護人  本院公設辯護人  乙○○
右列被告因毒品危害防制條例案件，經檢察官提起公訴（八十八年度偵字第二一一五
二號），本院判決如左：
    主  文
丙○○持有第一級毒品，累犯，處有期徒刑拾月，扣案之第一級毒品海洛因貳包（淨
重陸拾點陸捌公克）、摻有不可分離之第一級毒品海洛因之第二級毒品大麻（煙草）
淨重壹點柒貳公克，均沒收銷燬之。被訴販賣第二級毒品部分，無罪。
    事  實
一、丙○○素行極為不佳，曾於民國（下同）八十年間犯賭博罪，經台灣高等法院台
    中分院判處有期徒刑六月，如易科罰金，以卅元折算一日，於八十一年九月廿五
    日易科罰金執行完畢。復於八十四年間犯違反麻醉藥品管理條例罪，經台灣高等
    法院台中分院判處有期徒刑七月，又於八十五年間犯違反藥事法罪，經台灣高等
    法院台中分院判處有期徒刑八月，再於八十五年間犯贓物罪，經本院判處有期徒
    刑六月，經定執行刑為有期徒刑一年六月，指揮書原執行完畢日期為八十七年十
    月十三日，嗣經縮刑於八十七年十月三日執行完畢，詎仍不知悔改，明知第一級
    毒品海洛因及第二級毒品大麻均係違禁物，非經許可不得持有，竟於八十八年十
    月十一日在台中市○○路七八號八樓其子陳君鳴租屋處，基於一個持有之意圖，
    同時持有第一級毒品海洛因二包（淨重六０．六八公克）及摻有不可分離之第一
    級毒品海洛因之第二級毒品大麻淨重一．七二公克。嗣於同年十一月二十八日晚
    上七時許，在上址為警查獲，並扣得海洛因二包（淨重六０．六八公克）、摻有
    海洛因之大麻（煙草）淨重一．七二公克。
二、案經臺中市警察局第一分局報請臺灣臺中地方法院檢察署檢察官偵查起訴。
    理  由
有罪部分：
一、訊據被告固不否認於右揭時地為警查獲海洛因及大麻煙草等事實，惟矢口否認有
    何上開犯行，並辯稱：扣案之毒品非伊所有，而係綽號「小咪」之鄭文珊所有云
    云。惟查：右揭時地所查扣之白粉及煙草，經送驗定後，確係海洛因及摻有海洛
    因之大麻，有法務部分調查局鑑定通知書二紙在卷可稽，又員警查獲上開毒品時
    ，現場除被告丙○○外，尚有其前夫陳凱洋、兒子陳君鳴、友人沈英明及甲○○
    （以上四人均已另案為不起訴處分確定在案）等人，亦有偵訊筆錄可證，衡諸扣
    案之海洛因及大麻之數量均不可小覤，凡持有者，理當妥善保管，豈有任意置放
    ，致旁人得以隨意施用之虞之理。又查獲現場係一私人住宅，扣案之毒品，復置
    放在房間之床頭櫃上，業據證人即查獲之員警鄭進富、李俊寬證述在卷，顯見置
    放該毒品者，應屬可自由進出該私人房間者；以當天在場者，其中沈英明及甲○
    ○，均非該房舍之使用人，僅係偶爾前往該址與被告閒聊，既為被告所不爭執，
    渠二者自無將此貴重物品，任意置放他人房舍之理。而陳君鳴則屬現役軍人，查
    獲當時，適返台渡假，業據其陳明在卷，且為被告所不爭，又陳君鳴個人並無毒
    品前科，亦有臺灣台中地方法院檢察署刑案資料查註紀錄表一份在卷可按，且案
    發當時所採集之尿液，經檢驗結果，復無海洛因或甲基安非他命陽性反應，亦有
    台中市衛生局煙毒尿液檢驗成績單一紙可稽，沈英明、甲○○及陳君鳴三人否認
    持有扣案毒品等語，應非虛言，堪以採信。至於陳凱洋於警訊及偵查中均堅詞否
    認持有扣案毒品，復指稱查扣之毒品均係前妻丙○○所有，核與證人即當天在場
    者甲○○供述稱「現場查獲之海洛因六四．一公克及大麻二．六公克均是丙○○
    的」等語相符，至於證人鄭文珊對於扣案之毒品，於偵查中堅決否認為伊所持有
    ，於本院審理中雖改稱扣案毒品係伊所持有，然經本院隔離訊問後，對於扣案物
    品係被告所持有，則陳明無意見，亦有審理及調查筆錄可憑，再佐以，鄭文珊於
    八十八年十月五日與其夫謝作正南下台中租屋在台中市○○路一帶居住，復於八
    十八年十月七日因施用毒品案為警查獲，並經裁定送觀察勒戒及實施強制戒治迄
    今，核與證人謝作正於偵查中供述情節符，並有台灣台中地方法院檢察署刑案資
    料查註紀錄表一份可稽，鄭文珊於八十八年十月七日之後並無進入查獲毒品之房
    間甚明，又當天在場者之一即甫自外島返台渡假之陳君鳴對於查獲毒品之房間，
    亦陳明：我放皮包時，並未發現有毒品等語，足見扣案之毒品係被告丙○○之子
    陳君鳴自外島返家放置個人皮包後，始置放在該房間內床頭櫃上，益徵與被告所
    指稱之綽號「小咪」之鄭文珊無涉，灼然甚明。縱上所述，證人即查獲當天亦在
    場之甲○○、陳凱洋在警訊中所供述扣案之毒品係被告所有等語，堪信為真正，
    被告空言否認，所辯無非臨訟畏罪飾卸之詞，要無足採，事證已臻明確，被告犯
    行洵堪認定。
二、核被告所為，係犯毒品危害防制條例第十一條第一項、第二項之罪。被告一持有
    海洛因及摻有不可分離之海洛因之大麻煙草之行為而觸犯持有第一級毒品罪及第
    二級毒品名，屬想像競合犯，應從一重之持有第一級毒品罪處斷。被告前於八十
    四年間犯違反麻醉藥品管理條例罪，經台灣高等法院台中分院判處有期徒刑七月
    ，又於八十五年間犯違反藥事法罪，經台灣高等法院台中分院判處有期徒刑八月
    ，再於八十五年間贓物罪，經本院判處有期徒刑六月，經定執行刑為有期徒刑一
    年六月，指揮書原執行完畢日期為八十七年十月十三日，嗣經縮刑於八十七年十
    月三日執行完畢，此有台灣台中地方法院檢察署刑案資料查註紀錄表及台灣高等
    法院被告全國前案紀錄表各一份在卷可按，被告於有期徒刑執行完畢後，五年以
    內再犯本件有期徒刑以上之罪，為累犯，應依刑法第四十七條規定加重其刑。爰
    審酌被告犯罪之動機、目的、手段、品行極為不佳，詳如前述，此有台灣台中地
    方法院檢察署刑案資料查註紀錄表一份在卷可按、所生危害及犯罪後猶飾詞狡賴
    犯行，毫無悔意之態度等一切情狀，量處如主文所示之刑。扣案之海洛因二包（
    淨重六０．六八公克）、摻有不可分離之海洛因之大麻（煙草）淨重一．七二公
    克，均為違禁物，不問屬於犯人與否，應依法併予宣告沒收銷燬之。至於扣案之
    磅秤一個、分裝袋十三個，既非違禁物，且非被告犯持有第一級毒品罪所用之物
    ，自無庸併予宣告沒收，併此明。
無罪部分：
一、公訴意旨詳如起訴書關於販賣第二級毒品部分所載。
二、按犯罪事實應依證據認定之，無證據不得推定其犯罪事實；又不能證明被告犯罪
    者，應諭知無罪之判決；被告之自白，非出於強暴、脅迫、利誘、詐欺、違法羈
    押或其他不正之方法，且與事實相符者，得為證據，刑事訴訟法第一百五十四條
    、第三百零一條第一項前段、第一百五十六條第一項前段分別定有明文。次按事
    實之認定，應憑證據，如未能發現相當證據，或證據不足以證明，自不能以推測
    或擬制之方法以為裁判基礎；又認定不利被告之事實，須依積極證據，苟積極證
    據不足為不利於被告事實之認定時，即應為有利於被告之認定，更不必有何有利
    之證據；最高法院三十年上字第八一六號、四十年臺上字第八六號判例著述甚明
    。
三、公訴人認被告丙○○涉有販賣第二級毒品罪嫌，無非以起訴事實，業據證人甲○
    ○在警訊之指述為主要論據。訊據被告堅詞否認有何販賣第二級毒品安非他命犯
    行，並辯稱：伊雖曾與甲○○共同出資向綽號「阿好」之女子購買安非他命施用
    ，然未曾販賣安非他命予甲○○等語。經查：本件被告為警查獲時，雖曾扣得安
    非他命二包（毛重各二．三公克及二公克），然上開扣案之安非他命重量與證人
    甲○○於警訊中供稱：均以每三．八公克安非他命，價格新台幣（下同）三千元
    向被告購入毒品安非他命云云，所論及之安非他命重量顯不相符，且公訴人起訴
    之事實雖係依據證人甲○○於警訊時所為之陳述，然該證人甲○○於偵查及本院
    審理時，均堅決否認所施用之毒品係向被告購入，是以，被告辯稱扣案之上開安
    非他命係供己施用而持有，應堪信為真正，綜上所述，公訴人起訴之證據僅據事
    後翻供之證人甲○○一人於警訊所述，而均未有其他證據證明證人甲○○所述為
    真實，且甲○○於偵查及本院審理中復翻異前供，是不得以該前後指述不一之證
    人甲○○於警訊時所為之片面陳述，而無查扣其他與販賣安非他命有關之證據作
    為佐證之下，即據此其有瑕疵之指述作為認定被告有罪之唯一證據，此外復查無
    其他積極證據足以證明被告有公訴意旨所稱之販賣第二級毒品罪犯行，既不能證
    明被告犯罪，依法就該部分應為無罪之諭知。
據上論斷，應依刑事訴訟法第二百九十九條第一項前段、第三百零一條第一項，毒品
危害防制條例第十一條第一項、第二項、第十八條第一項前段、刑法第十一條前段、
第五十五條、第四十七條，判決如主文。
中    華    民    國      八十九      年      五      月      二十三    日
                              台灣台中地方法院刑事第二庭
                                      法  官  林  靜  芬
右正本證明與原本無異。
如不服本判決，應於判決送達後十日內向本院提出上訴狀，上訴於臺灣高等法院臺中
分院(須附繕本)。
                                      書記官
中    華    民    國      八十九      年      五      月      二十三    日
附錄論罪科刑實體法條文：
毒品危害防制條例第十一條。


司法院資訊處製作；財團法人民間司法改革基金會備份。
